臺灣高等法院臺中分院刑事判決　　　　　　　　　九十三年度上易字第一三一七號
　　上　訴　人　臺灣台中地方法院檢察署檢察官
　　被　　　告　甲○○
右上訴人因被告幫助詐欺案件，不服臺灣台中地方法院九十三年度易字第一八九○號
中華民國九十三年九月三十日第一審判決（起訴案號：臺灣台中地方法院檢察署九十
三年度偵緝字第一一三○、一一三一號），提起上訴，本院判決如左：
    主      文
上訴駁回。
    事      實
一、甲○○可預見一般人購買他人金融帳戶使用常與財產犯罪密切相關，且取得他人
    存摺之目的在於掩飾犯罪所得之財物或財產上利益不易遭人追查，又對於提供帳
    戶雖無引發他人萌生犯罪之確信，但仍以縱若有人持以犯罪，亦無違反其本意之
    幫助犯意，於九十一年十一月中旬某日，由中國時報上分類廣告中得知真實姓名
    年籍均不詳成年男子（下稱不詳男子）以高價收購金融機構帳戶存摺及金融卡，
    因失業缺錢，乃基於幫助不確定犯罪型態之不確定故意，依上開廣告所登載之電
    話與該名成年男子聯絡，並依該名男子之要求，而於同年月十八日至臺中縣豐原
    中正路郵局將其所有之郵局帳戶（局號：0000000號，帳號：00000
    00號）申辦語音查詢後，再隔一至二天，至臺中市○○路上之「ＣＣＫ保齡球
    館」，將上揭帳戶之郵局存摺、提款卡、印章，以新臺幣（下同）二千五百元之
    代價賣予該不詳男子，並告以提款卡密碼，以此方法幫助他人從事犯罪。未幾，
    上開帳戶、提款卡等物，便由不詳詐欺集團使用，而該詐欺集團成員竟共同基於
    意圖為自己不法所有之概括犯意聯絡，先於附表所示時間，以行動電話傳送不實
    中獎簡訊給附表所示之乙○○及丙○○，誘使乙○○及丙○○二人與渠等聯絡後
    ，該詐欺集團成員自稱「甲○○副理」、「許小姐」、「張副理」等不詳姓名年
    籍之成年男女再連續以附表所示之詐術，致乙○○及丙○○陷於錯誤，而分別匯
    款如附表所示之金額至上開甲○○帳戶內，事後再由該詐欺集團成員領出。嗣經
    乙○○及丙○○發覺有異而知受騙，向警方報案，始依上開甲○○帳戶帳號循線
    查知上情。
二、案經臺中縣警察局豐原分局報請臺灣臺中地方法院檢察署檢察官偵查起訴。
    理      由
一、訊據被告甲○○對於右揭出賣上開帳戶予該不詳姓名男子供作詐欺集團使用等情
    雖坦承不諱，然矢口否認有幫助詐欺之犯行，並辯稱：伊只是出賣帳戶，被害人
    遭詐騙伊並不知情云云。惟查：(一)被告右揭出賣上開帳戶予不詳姓名男子供作詐
    欺集團使用等情，業經被告於本院坦承在卷，且被告於原審對於幫助詐欺犯行業
    已認罪明確。又被告所出賣之上開帳戶，經詐欺集團以附表所示之詐欺方法詐騙
    被害人乙○○、丙○○，並將如附表所示之款項分別匯入上開帳戶內等情，亦經
    被害人乙○○、丙○○於警訊中指述甚詳，並有被害人乙○○提出之儲戶交易明
    細表一紙、被害人丙○○提出之自動櫃員機交易明細表影本四紙、臺灣中華郵政
    股份有限公司豐原郵局九十三年二月三日九三五○六○一－○一六號函附之交易
    清單及存簿變更資料各一份附於偵查卷可稽，故被告右揭出賣上開帳戶予詐欺集
    團成員供作詐欺被害人乙○○、鄭錫良如附表所示之款項等情，應堪認定。(二)按
    刑法上之故意，可分為直接故意與不確定故意（間接故意），所謂「不確定故意
    」，係指行為人對於構成犯罪之事實，預見其發生而其發生並不違背其本意者，
    刑法第十三條第二項定有明文，又衡諸常情，一般國人向金融機構開設帳戶，並
    無任何法令限制，若係正當用途，大可光明正大，自行申請供己使用，何必向他
    人收購？再者，郵局帳戶之用途係用來轉匯金錢，而存摺、印章、提款卡等均係
    個人重要之物件，並具有一定金融交易目的及識別意義，一旦有人收購他人帳戶
    及上開物品供做不明使用，依一般認知，必是隱身幕後之使用人欲利用人頭帳戶
    掩飾其犯罪所得財物財產上利益免於遭人追查，自極易於令人有與不法犯罪之目
    的相關之合理懷疑，再參諸被告於本案查獲之初，仍否認有上開帳戶或出賣上開
    帳戶之事實，顯屬畏責之情，足證被告對於他人利用上開存摺、提款卡、印章及
    密碼作為犯詐欺取財罪之出入帳戶等情，應能預見其發生且其發生不違背其本意
    ，其有幫助該詐欺集團利用上開帳戶犯詐欺罪之不確定故意，允無疑義。綜上，
    本案事證明確，被告幫助詐欺之犯行應堪認定。
二、核被告所為，係犯刑法第三十條第一項、第三百三十九條第一項詐欺取財罪之幫
    助犯。按連續幫助與幫助連續為不同之犯罪態樣，如基於概括犯意，多次幫助他
    人犯罪，為連續幫助，該幫助者有多次犯罪行為；如以一幫助行為，幫助他人連
    續犯罪，則為幫助連續，就幫助犯而言，僅有一次犯罪行為。本件詐欺取財之正
    犯即「甲○○副理」、「許小姐」、「張副理」等人先後向被害人乙○○、丙○○詐騙財物，其時間緊接，手法相同，顯係基於概括之犯意，應為連續犯，所為
    係犯刑法第五十六條、第三百三十九條第一項之連續詐欺取財罪，惟依前所述，
    本件被告僅有一次出賣上開帳戶及提款卡（含密碼）之幫助行為，所為應成立上
    開罪名之幫助犯，即應論以幫助連續詐欺取財罪，並依刑法第三十條第二項減輕
    其刑。原審判決依刑法第三十條第一項、第二項、第五十六條、第三百三十九條
    第一項、罰金罰鍰提高標準條例第一條前段之規定，並審酌被告因一時未予深慮
    致犯此幫助詐欺罪行，惟其所為嚴重擾亂金融交易秩序及阻礙國家偵查追緝之行
    使，又為圖謀自身之不法利益，不知尊重他人之財產權，冀圖不勞而獲，影響社
    會治安甚鉅，惟其犯罪所得非鉅，暨其智識、犯罪目的、手段，犯後坦承犯行，
    態度尚可等一切情狀，量處有期徒刑四月等情（因被告另犯竊盜罪，經原審同時
    判處有期徒刑八月，並定應執行有期徒刑十一月，至未諭知易科罰金之折算標準
  ），核其認事用法，並無不當，量刑亦稱妥適，檢察官上訴指摘原審量刑過輕云
    云，為無理由，應予駁回。
三、據上論斷，應依刑事訴訟法第三百六十八條，判決如主文。
本案經檢察官丁○○到庭執行職務。
中      華      民      國      九十三  年      十二    月      二      日
                                台灣高等法院台中分院刑事第八庭
                                      審判長法  官  羅  得  村
                                            法  官  巫  政  松
                                            法　官　陳　毓　秀
右正本證明與原本無異。
（不得上訴）
                                            書記官  蕭  玉  真
中      華      民      國      九十三  年      十二    月      二      日
附錄本案論罪科刑主要法條：
刑法第三百三十九條第一項
意圖為自己或第三人不法之所有，以詐術使人將本人或第三人之物交付者，處五年以
下有期徒刑、拘役或科或併科一千元以下罰。
                                                                        Ａ
附表：
┌───┬──────────────────────┬───────────────────┐
│被害人│              詐  欺  方  法                │           匯款時、地及金額           │
├───┼──────────────────────┼───────────────────┤
│乙○○│乙○○於九十一年十一月二十八日，接獲不實中獎│乙○○於九十一年十一月二十八日下午一時│
│      │簡訊，便依簡訊所留電話與自稱「甲○○副理」聯│三十八分許，在宜蘭縣五結鄉○○路一六七│
│      │絡，「甲○○副理」即佯稱須至附近ＡＴＭ提款機│號五結郵局之自動提款機，匯入一萬零四百│
│      │辦理聯線作業，致乙○○陷於錯誤，不知「甲○○│二十五元（公訴人誤載為一萬零四百三十  │
│      │副理」指示之操作方式係轉出金額之動作，而依「│二元）至甲○○上開帳戶。              │
│      │甲○○副理」指示操作提款機，匯款至甲○○上開│                                      │
│      │帳戶。                                      │                                      │
├───┼──────────────────────┼───────────────────┤
│丙○○│丙○○於九十一年十一月二十八日上午九時三十七│丙○○於九十一年十一月二十九日下午三時│
│      │分許，接獲不實中獎簡訊，便於同年月二十九日下│七分許，在臺南市○○路一六六號富邦銀行│
│      │午二時三十分許，依簡訊所留電話與自稱「許小姐│之自動提款機，共匯入二十四萬四千一百六│
│      │」聯絡，「許小姐」即佯為確認其身分後，要求鄭│十七元元至甲○○上開帳戶。            │
│      │良錫打另一通電話給「張副理」，並依「張副理」│                                      │
│      │指示操作ＡＴＭ提款機，致丙○○陷於錯誤，不知│                                      │
│      │「張副理」指示之操作方式係轉出金額之動作，而│                                      │
│      │匯款至甲○○上開帳戶。                      │                                      │
└───┴──────────────────────┴───────────────────┘
                                                      Ａ
